【裁判字號】    98,上訴,4961
【裁判日期】    990316
【裁判案由】    違反槍砲彈藥刀械管制條例
【裁判全文】
臺灣高等法院刑事判決                98年度上訴字第4961號
上  訴  人  臺灣新竹地方法院檢察署檢察官
被      告  甲○○
選任辯護人  鍾錦添律師
上列上訴人因被告違反槍砲彈藥刀械管制條例案件，不服臺灣新
竹地方法院98年度訴字第 267號，中華民國98年11月17日第一審
判決（起訴案號：臺灣新竹地方法院檢察署98年度偵字第3663號
），提起上訴，本院判決如下：
    主  文
上訴駁回。
    事  實
一、甲○○於民國97年5、6月間某日，經由網路向某真實姓名年
    籍不詳之人購得具殺傷力之空氣槍1 支（槍枝管制編號：00
    00000000號），未經許可持有上開槍枝，並將之置放在新竹
    市○區○○路2段45巷38弄7號住處。嗣於98年5月5日18時10
    分許，為警持臺灣新竹地方法院核發之98年度聲搜字第 328
    號搜索票至甲○○前揭住處當場查獲，並扣得上開具殺傷力
    之空氣槍1支，及其所有供該空氣槍使用之狙擊鏡1支、小型
    二氧化碳鋼瓶1包、鉛彈1包。
二、案經新竹市警察局第三分局報告臺灣新竹地方法院檢察署檢
    察官偵查起訴。
    理  由
壹、證據能力部分：
一、按被告以外之人於審判外之言詞或書面陳述，除法律有規定
    者外，不得作為證據；檢察官得囑託醫院、學校或其他相當
    之機關、團體為鑑定，或審查他人之鑑定；其須以言詞報告
    或說明時，得命實施鑑定或審查之人為之；刑事訴訟法第15
    9條第1項、第208條第1項分別定有明文。是檢察官依刑事訴
    訟法第208第1項之規定，囑託鑑定機關所出具之鑑定報告，
    應屬刑事訴訟法第206條第1項之鑑定報告，為傳聞法則之例
    外，而囑託包括檢察官直接囑託及概括指定而由警察機關逕
    送鑑定之情形。查桃園縣政府警察局於本案偵查中，受檢察
    官概括指定而由警察機關逕送鑑定所為之槍彈鑑定書，屬刑
    事訴訴法第159條第1項「被告以外之人於審判外之言詞或書
    面陳述，除法律有規定者外，不得作為證據。」，所稱「法
    律有規定者」之例外情形，此因「鑑定之經過及其結果，應
    命鑑定人以言詞或『書面』報告」，同法第206條第1項亦規
    定甚明，是鑑定人以書面為鑑定報告提出於檢察官，依刑事
    訴訟法第159條第1項立法理由及同法第206條第1項規定，應
    具有證據能力。
二、次按刑事訴訟法第158條之3規定：「證人、鑑定人依法應具
    結而未具結者，其證言或鑑定意見，不得作為證據。」，所
    謂「依法應具結而未具結者」，係指檢察官依刑事訴訟法第
    175條之規定，以證人身分傳喚被告以外之人（證人、告發
    人、告訴人、被害人、共犯或共同被告）到庭作證，或雖非
    以證人身分傳喚到庭，而於訊問調查過程中，轉換為證人身
    分為調查時，此時其供述之身分為證人，則檢察官自應依本
    法第186條有關具結之規定，命證人供前或供後具結，其陳
    述始符合第158條之3之規定，而有證據能力。若檢察官非以
    證人身分傳喚，而以共犯、共同被告身分傳喚到庭為訊問時
    ，其身分既非證人，即與「依法應具結」之要件不合，縱未
    命其具結，純屬檢察官調查證據職權之適法行使，當無違法
    可言（最高法院97年度台上字第2175號判決意旨參照）。經
    查，傅柏峰於98年6月23日經檢察官以被告身分傳喚到庭為
    訊問時，其身分既非證人，即與「依法應具結」之要件不合
    ，縱未命其具結，純屬檢察官調查證據職權之適法行使，當
    無違法可言，尚不能因其未經具結，即當然認為未具證據能
    力。
三、又按被告以外之人於審判外之言詞或書面陳述，除法律有規
    定者外，不得作為證據；被告以外之人於審判外之陳述，雖
    不符合同法第159條之1至第159條之4之規定，但經當事人於
    審判程序同意作為證據，法院審酌該言詞陳述或書面陳述作
    成時之情況，認為適當者，亦得為證據。當事人、代理人或
    辯護人於法院調查證據時，知有第159條第1項不得為證據之
    情形，而未於言詞辯論終結前聲明異議者，視為有前項之同
    意，刑事訴訟法第159條第1項及第159條之5分別定有明文。
    本件被告及辯護人於本院準備程序及審理時，均表示對於檢
    察官所提各項證據方法之證據能力並無意見，本院審酌上開
    各該證據均無違背法定程序取得之情形，相關陳述人亦未曾
    主張非出於任意性或不正取供，足信作成時之情況，應無違
    法或不當情事，因而認為適當，復經本院於審判期日就上開
    證據進行調查、辯論，依法自有證據能力。
貳、實體部分：
一、上開事實迭據被告甲○○於警詢、偵查及原審行準備程序暨
    審理中坦承不諱，核與共同被告傅柏峰於偵查中之證述情節
    大致相符（見偵查卷第87至88頁），且有新竹市警察局第三
    分局搜索扣押筆錄、扣押物品目錄表等附卷可稽，此部分事
    實，可堪認定。而上開扣案之槍枝、小型二氧化碳鋼瓶及鉛
    彈，經送請桃園縣政府警察局鑑定，並以檢視法、性能檢驗
    法、動能測試法鑑驗後，認送鑑空氣槍 1支（槍枝管制編號
    ：0000000000號），係氣體動力式槍枝，以小型高壓氣體鋼
    瓶內氣體為發射動力，槍長約 100cm、高約25cm，內襯金屬
    管，經實際裝填直徑5.5 mm、重量1.1g之金屬彈丸作為試射
    用彈丸試射3顆，分別測得發射速度為164、165、163公尺／
    秒，計算其彈丸動能為14.79、14.97、14.61 焦耳，換算其
    單位面積動能為62.26、63.03、61.51 焦耳／平方公分；送
    鑑小型二氧化碳鋼瓶 1包係二氧化碳氣體之高壓鋼瓶；送鑑
    鉛彈 1包係直徑約5.5mm、重量約1.10g之金屬彈丸，此有該
    局98年 5月15日桃警鑑字第0980014202號鑑定書、照片等在
    卷可查（見偵查卷第72至76頁）。再依該鑑定書所附之殺傷
    力之相關數據所載：「一殺傷力定義：依據司法院秘書長81
    .6.11秘台廳(二)字第06985號函釋示：殺傷力的標準為在最具
    威力的適當距離，以彈丸可穿入人體皮肉層之動能為基準。
    二殺傷力之相關數據：(一)依日本科學警察之研究結果，彈丸
    單位面積動能達20焦耳／平方公分，則足以穿入人體皮肉層
    。(二)內政部警政署刑事警察局對活豬作射擊測試結果，彈丸
    單位面積動能達24焦耳／平方公分，則足以穿入豬隻皮肉層
    。(三)美國軍醫總署定義：彈丸撞擊動能達58呎磅（約為78.6
    焦耳），則足以使人喪失戰鬥能力。」，對照上開數據，被
    告所持有之空氣槍（槍枝管制編號：0000000000號），確具
    有殺傷力乙情，應堪認定。此外，復有該具殺傷力之空氣槍
    1支（槍枝管制編號：0000000000號）、狙擊鏡1支、小型二
    氧化碳鋼瓶1包、鉛彈1包扣案可佐。綜上所述，足認被告前
    揭自白與事實相符，應堪採信。本件事證明確，被告犯行堪
    以認定，應予依法論科。
二、原審以被告所為，係違反槍砲彈藥刀械管制條例第8條第4項
    之未經許可持有空氣槍罪。惟被告並無任何前科，有本院被
    告前案紀錄表在卷可證，其在金順益環保科技有限公司擔任
    拆除員職務，尚須奉養母親及扶養已離職現未有工作之妻子
    王寶貴、車禍受傷之孩子彭絲敏等情，有戶籍謄本、被告之
    在職證明、王寶貴之新竹市南寮國民小學離職證明書、彭絲
    敏之診斷證明書及新竹市海濱里里長彭天麟出具之證明書各
    一份附卷足憑（見原審卷第21至28頁），而其係在拍賣網站
    因一時好奇而購入上開空氣槍，持有期間非長，且被告於原
    審審理時供稱僅用該空氣槍射擊住處附近空地上之瓦片、磚
    塊等語，是堪認被告現有正當之工作，持有空氣槍之動機單
    純，對於槍枝之使用管控亦自我節制，與一般持有槍枝者係
    為自衛防身或尋仇者迥異，復無證據證明其持以從事不法惡
    行，則被告持有前揭空氣槍對社會治安應不致產生嚴重之危
    害，衡諸上情，可認其犯案情節尚屬輕微，而其所犯之罪法
    定最輕本刑與其犯罪情節相較，客觀上足以引起社會上一般
    人之同情，顯有堪資憫恕之處，因而認縱處以法定最低刑度
    猶嫌過重，爰依刑法第59條之規定，酌量減輕其刑。爰審酌
    槍枝性質上屬高度危險之物品，極易對他人生命、身體造成
    傷害，非法持有槍枝對社會治安潛藏高度危害，被告無故持
    有具殺傷力之空氣槍，對社會之秩序及安寧，勢將會產生不
    安，實值非難，且念及被告並無何前科、素行良好、持有上
    開空氣槍之犯罪動機與目的單純、持有具有殺傷力之槍枝數
    量僅有1支、持有之期間非長、並未以上開槍枝供犯罪使用
    ，對於社會治安危害不大及被訴違反槍砲彈藥刀械管制條例
    之重罪，仍始終承認犯行、坦然面對司法，顯具悔意，另兼
    衡其學歷為國中畢業、其生活狀況、品行等一切情狀，量處
    有期徒刑2年，併科罰金新台幣（下同）5萬元及就併科罰金
    部分，諭知易服勞役之標準，並為相關沒收之宣告。嗣衡酌
    被告前未曾因故意犯罪受有期徒刑以上刑之宣告，且有正當
    之工作，及其因一時失慮觸犯本件罪刑，經此次偵審程序及
    刑之宣告，對於持有管制槍枝之嚴重性當知所警惕，日後應
    無再犯之虞，認基於國家社會之資源有效配置及被告個人未
    來生活規劃等考量，本件被告所受宣告之刑，以暫不執行為
    適當，併予宣告緩刑 5年。原審並考量被告所犯未經許可持
    有空氣槍犯行乃重罪，對於社會治安有相當程度之潛在危害
    ，為具體使被告得確切知悉其所為對社會治安之負面影響，
    促使其日後更加重視法規範秩序、強化法治觀念，並使被告
    能以義務勞動方式彌補其犯罪所生損害等考量，認應課予一
    定條件之緩刑負擔，令其能從中深切記取教訓，並督促時時
    警惕，併依刑法第74條第 2項第4款、第5款之規定，諭知被
    告於判決確定後10個月內，應向公庫支付10萬元，及應於緩
    刑期間，向執行檢察官指定之政府機關、政府機構、行政法
    人、社區或其他符合公益目的之機構或團體，提供 120小時
    之義務勞務，以期符合本件緩刑目的，復依刑法第93條第 1
    項第 2款之規定，宣告於緩刑期間付保護管束，俾由地方法
    院檢察署之觀護人予以適當之督促，以觀後效等情。檢察官
    於98年11月25日提起上訴，其上訴意旨略以：被告之行為，
    助長管制槍枝之流通，對他人生命、身體安全及整體社會治
    安之危害非輕，自未見有何犯罪之特殊原因與環境等，並在
    客觀上足以引起一般同情，無情堪憫恕之情狀，而與刑法第
    59 條酌減其刑之要件不合云云。惟參考司法院釋字第669號
    解釋，認槍砲彈藥刀械管制條例第8條第1項規定：「未經許
    可，製造、販賣或運輸鋼筆槍、瓦斯槍、麻醉槍、獵槍、空
    氣槍或第四條第一項第一款所定其他可發射金屬或子彈具有
    殺傷力之各式槍砲者，處無期徒刑或五年以上有期徒刑，併
    科新臺幣一千萬元以下罰金。」其中以未經許可製造、販賣
    、運輸具殺傷力之空氣槍為處罰要件部分，不論行為人犯罪
    情節之輕重，均以無期徒刑或5年以上有期徒刑之重度自由
    刑相繩，對違法情節輕微、顯可憫恕之個案，法院縱適用刑
    法第59條規定酌減其刑，最低刑度仍達2年6月以上之有期徒
    刑，無從具體考量行為人所應負責任之輕微，為易科罰金或
    緩刑之宣告，尚嫌情輕法重，致罪責與處罰不相對應。首揭
    規定有關空氣槍部分，對犯該罪而情節輕微者，未併為得減
    輕其刑或另為適當刑度之規定，對人民受憲法第 8條保障人
    身自由權所為之限制，有違憲法第23條之比例原則，應自本
    解釋公布之日起至遲於 1年屆滿時，失其效力之意旨與精神
    。則原審認事用法均無不當，量刑亦屬妥適。本件檢察官提
    起本件上訴，仍執陳詞就不影響於判決本旨事項再為事實上
    之爭辯，並認量刑過輕云云，尚難認有理由，應予駁回。
據上論斷，應依刑事訴訟法第368條，判決如主文。
本案經檢察官劉文水到庭執行職務。
中    華    民    國    99    年     3    月     16   日
                  刑事第七庭  審判長法  官  宋明蒼
                                    法  官  楊智勝
                                    法  官  游紅桃
以上正本證明與原本無異。
如不服本判決，應於收受送達後10日內向本院提出上訴書狀，其
未敘述上訴之理由者並得於提起上訴後10日內向本院補提理由書
（均須按他造當事人之人數附繕本）「切勿逕送上級法院」。
                                    書記官  戴伯勳
中    華    民    國    99    年    3     月    16    日

司法院資訊處製作；財團法人民間司法改革基金會備份。
